臺灣高等法院刑事判決　　　　　　　 93年度交上易字第293號
上　訴　人　臺灣基隆地方法院檢察署檢察官
上　訴　人
即　被　告　乙○○
上列上訴人因被告過失傷害案件，不服臺灣基隆地方法院93年度
交易字第46號，中華民國93年10月28日第一審判決（起訴案號：
臺灣基隆地方法院檢察署93年度偵字第2840號），提起上訴，本
院判決如下：
    主    文
上訴駁回。
    事    實
一、乙○○於民國九十三年四月十二日上午十時四十五分許，騎
    乘車牌號碼ＧＱＣ─二九七號重型機車，沿基隆市○○路，
    由西向東行駛，至信一路九四號前路段，本應注意車前狀況
    ，隨時採取必要之安全措施，而當時亦無不能注意之情況，
    疏未注意前方有甲○○騎乘之車牌號碼ＬＹ六─四六○號重
    型機車（車主為余坤山）在前方暫停等待，竟自後追撞甲○
    ○之機車，致使甲○○向右側摔落跌坐地面，受有右側薦椎
    挫傷併筋膜炎、胸椎背側挫傷等傷害。
二、案經被害人甲○○告訴而由臺灣基隆地方法院檢察署檢察官
    偵查起訴。
    理    由
一、訊據上訴人即被告乙○○固供承於上開時間、地點騎乘車牌
    號碼ＬＹ六─四六○號重型機車（下稱被告機車），尾隨告
    訴人甲○○騎乘之車牌號碼ＧＱＣ─二九七號重型機車（下
    稱告訴人機車）後方之情，惟矢口否認有自後追撞告訴人機
    車，因此導致告訴人倒地受傷之行為，辯稱：伊當時在義二
    路前紅燈暫停，綠燈起步後約十幾公尺，看見一部計程車從
    信一路九四號路旁開出來，告訴人因此緊急煞車而跌倒，因
    為告訴人表示人很難受，伊一時好心才招計程車陪同告訴人
    前往行政院衛生署基隆醫院（下稱署立基隆醫院），因告訴
    人表示身上沒錢，伊才代付醫藥費新臺幣（下同）二千九百
    八十四元等語。
二、經查：
    (一)告訴人因此次車禍受有右側薦椎挫傷併筋膜炎、胸椎背側
      挫傷等傷害，有署立基隆醫院驗傷診斷書、急診病歷在卷
      可憑。被告於原審法院辯以：告訴人前有一部計程車自路
      邊斜插入道路內往前駛離、告訴人突然緊急煞車才往前翻
      出去（原審法院九十三年九月二十三日準備程序筆錄第三
      頁參照）云云，果若屬實，則告訴人之膝蓋及雙腿正面極
      可能先撞擊前方之機車內檔板後，再跌落地面，亦即告訴
      人軀體正面及下肢應有受傷始為合理。然依上開驗傷診斷
      書所載，告訴人所受傷害位於右側薦椎及胸椎背側，依傷
      勢部位圖示均位於人體背部至臀部間，顯與被告所辯之事
      發經過有所出入，更可見告訴人所指其當時處於停等狀態
      ，雙腳著地，手煞車放開，被後方車輛追撞後，向右側方
      向跌坐地上乙節，核與經驗法則相符，被告上開辯解，不
      能採信。
    (二)被告於原審法院審理時坦承案發當日告訴人之胞弟余坤明
      曾前往醫院探視告訴人，伊與余坤明並有言語交談之情，
      而依證人余坤明於原審法院審理時證述：伊於案發上午十
      一時許，接到告訴人電話表示被人從後面追撞，現在人在
      醫院，伊與妻子到基隆醫院急診室探望，告訴人指著在場
      被告，表示就是被該人所追撞，被告當時有向伊表示不小
      心從後面輕輕撞了告訴人機車一下，因為當時告訴人在就
      醫，被告也表示願意包紅包來和解，伊要趕去上班，所以
      就先離開等語（原審法院九十三年十月十四日審判筆錄參
      照），足見被告確實於案發後曾向告訴人家屬自承肇事。
      被告雖以上開證人與告訴人為姊弟關係，所為證言有偏頗
      之虞云云，然被告若非自後追撞告訴人，就令出於好心護
      或代告訴人聯絡親友後即可離去，何以當場願意無條件支
      付醫藥費二千九百八十四元？被告雖辯稱此係因告訴人表
      示沒帶健保卡，又是單親家庭，伊出於好心才幫忙付費云
      云，何以當告訴人之胞弟余坤明抵達現場時，並未向余坤
      明索討此筆代墊費用？又被告坦承於案發後第三日即九十
      三年四月十四日，曾在署立基隆醫院給付告訴人三千元紅
      包，則被告若無騎車傷人，面對告訴人與其家屬之無端指
      責，理應感嘆世風日下、憤恨難平，並可逕由警察機關調
      查曲直，以還清白，何以願意陪同告訴人前往醫院看診，
      並再給付告訴人三千元紅包？諸此均見告訴人上開指訴有
      其可信根據。
    (三)告訴人確係遭人自後追撞跌坐地面而受傷，已如前述認定
      ，而當時騎車尾隨在後之被告雖否認肇事，然綜合以下：
      1.被告於案發後自願陪同告訴人前往署立基隆醫院就診；
      2.當場代付醫藥費二千九百八十四元；3.告訴人家屬到場
      後，未索討上開代墊費用；4.告訴人家屬離去後，仍留在
      現場；5.案發後第三日仍陪同告訴人前往醫院就診，並當
      場再支付三千元紅包等諸多間接事證，本院因認被告即為
      騎車自後追撞告訴人成傷之行為人，已無合理懷疑之存在
      。
    (四)至偵查卷附基隆市警察局九十三年九月三日基警刑四字第
      ○九三○○○三○六二號勘查報告雖略以：被告機車之車
      身多處磨損，右側方向燈殼損壞，右前避震器、左前避震
      器有漏油現象，前車擋板之小燈有破裂，經打開擋板發現
      內車板有遭燈殼擠壓過，前車檔板下迴罩中心距地面約四
      二公分；告訴人機車之車身多處刮痕，車牌右下角有刮擦
      痕，距離地面約三三公分；研判被告機車有因外力撞擊過
      而造成燈殼破裂進而擠壓到內面擋板，告訴人機車車牌有
      因外力造成擦痕現象，因時間已久無法從車牌找出遭撞擊
      而留下之殘留物質等語，然被告與告訴人機車之車齡各已
      達九年、十年以上，有偵查卷附車籍作業系統查詢認可資
      料二紙可憑，則該二車之車身有多處磨損、擦痕，實屬正
      常；而被告機車雖經研判認有因外力撞擊過而造成燈殼破
      裂進而擠壓到內面擋板，告訴人機車車牌則有因外力造成
      擦痕現象，然無其他事證足以認定此即屬被告機車自後追
      撞告訴人機車所致，此部分尚難作為不利被告認定之依據
      ，故公訴人、被告、告訴人（質疑被告機車之車色部分）
      針對上開勘查報告所為之主張或答辯，本院認無審酌必要
      。又被告坦承案發後曾陪同告訴人前往署立基隆醫院就診
      ，在告訴人胞弟余坤明離去後才離開，則告訴人於原審法
      院具狀請求調閱署立基隆醫院急診室監視錄影帶以明此節
      ，即無必要（且當日錄影帶因已超過保存時限而消磁，有
      公訴人提出之電話訪談紀錄表附卷可憑）。
    (五)按汽車（含機器腳踏車）行駛時，駕駛人應注意車前狀況
      及兩車併行之間隔，並隨時採取必要之安全措施，道路交
      通安全規則第二條第一項第一款、第九十四條第三項定有
      明文，被告騎車自應注意遵行上開安全規定。本案被告騎
      乘機車未注意前方有停等中之告訴人機車，並自後追撞，
      造成告訴人跌落地面受傷乙節，已如前述認定，而本案肇
      事當時未見有不能注意之情事，被告竟疏於注意車前狀況
      ，隨時採取必要之安全措施，以致發生車禍，造成告訴人
      倒地受傷，則被告對此車禍之發生顯有過失，且該過失行
      為與告訴人受傷間有相當因果關係甚明。
    綜上所述，被告過失傷害人之犯行事證明確，堪可認定，應
    依法論科。
三、核被告所為，係犯刑法第二百八十四條第一項前段因過失傷
    害人之罪。查「自首以對於未發覺之罪投案而受裁判為要件
    ，至其方式雖不限於自行投案，即託人代理自首或向非偵查
    機關請其轉送，亦無不可，但須有向該管司法機關自承犯罪
    而受裁判之事實，始生效力，若於犯罪後，僅向被害人或非
    有偵查犯罪職務之公務員陳述自己犯罪之事實，而無受裁判
    之表示，即與自首之條件不符」（最高法院五十年臺上字第
    六五號判例意旨參照）。本案被告否認肇事，其於案發後雖
    曾向任職警察之證人余坤明自承肇事，然余坤明係以被害人
    家屬身分前往醫院探視，彼此係以肇事者與被害人家屬之關
    係而為交談，被告當時顯非向偵查犯罪之司法警察坦承肇事
    而陳述犯罪事實，核與刑法第六十二條前段所定之自首要件
    有間，自不能依自首之例減輕其刑，附此敘明。
四、原審認被告罪證明確，適用刑法第二百八十四條第一項前段
    、第四十一條第一項前段，罰金罰鍰提高標準條例第一條前
    段、第二條之規定，並審酌被告素行良好，肇事後立刻陪同
    告訴人前往醫院就診，然事後改口否認犯行，迄未與告訴人
    達成民事和解賠償損害等一切情狀，量處有期徒刑三月，如
    易科罰金，以三百元（銀元）折算一日。認事用法核無違誤
    ，量刑亦屬適當。檢察官上訴意旨認原審判決量刑過輕，被
    告上訴意旨否認犯罪，均為無理由，應予駁回。
據上論斷，應依刑事訴訟法第三百六十八條，判決如主文。
本案經檢察官劉斐玲到庭執行職務。
中    華    民    國    94    年     1    月    26    日
                  刑事第五庭審判長法  官  房阿生
                                  法  官  蔡光治
                                  法  官  雷元結
以上正本證明與原本無異。
不得上訴。
                                  書記官  李家敏
中　　華　　民　　國　　94　　年　　1 　　月　　27　　日
附錄：本案論罪科刑法條全文
中華民國刑法第284條第1項
 (過失傷害罪)
因過失傷害人者，處六月以下有期徒刑、拘役或五百元以下罰金
，致重傷者，處一年以下有期徒刑、拘役或五百元以下罰金。
從事業務之人，因業務上之過失傷害人者，處一年以下有期徒刑
、拘役或一千元以下罰金，致重傷者，處三年以下有期徒刑、拘
役或二千元以下罰金。
